# 联营企业持有控股子公司股权，合并报表中少数股东权益如何计算

提问人：lizzy33 时间：2016-11-03 18:09:59
请救陈版： A公司持有B公司60%的股权，能够对其实施控制。 A公司持有C公司45.73%的股权，能够对其形成重大影响。 C公司持有B公司40%的股权，对其未形成控制、共同控制、重大影响。 A公司在编制合并报表时，与B公司相关的少数股东权益应当如何计算？

回答人：chenyiwei
参考《瑞华研究 2010 ～ 2014 汇编》中以下案例：
问题3-2-86（合并报表中对合营、联营企业所持子公司股权的处理问题） 问题： 当合营企业或者联营企业持有子公司股权时，母公司编制合并报表时少数股东权益、少数股东损益如何确认？ 背景： A公司为母公司，持有子公司B公司75%的股权。A公司持有C公司30%的股权，可对C公司施加重大影响，因此C公司是A公司的联营企业。C公司持有B公司20%的股权。B公司的另外5%股权由非关联股东持有。A公司在编制合并财务报表时，确定B公司的少数股东权益比例应该是25%还是19%（=25%－20%×30%）？ 解答： 1 、按照《企业会计准则第 33 号——合并财务报表（ 2014 年修订）》第三十一条的规定，并参考IFRS体系下《国际财务报告准则第 10 号——合并财务报表》对“非控制权益“的定义，合并报表中对“少数股东权益”的界定是“子公司的权益中不能直接或者间接归属于母公司的部分”，同时基于“合并财务报表的合并范围应当以控制为基础予以确定”这一基本原则，可以推导出：“少数股东”是指不在母公司可控制范围内的股东（即，该股东自身不能被纳入母公司的合并报表范围）。因此，母公司按照权益法核算的联营或合营企业所持有的子公司股权，在合并报表层面也作为少数股权看待，不能按照母公司对该合营、联营企业的股权比例将部分股权调整到“归属母公司股东的权益”，因为母公司仅仅是间接享有权益，但不能控制这部分权益及其所代表的在子公司股东会、董事会上的表决权。 在本案例中，A公司在编制合并财务报表时，B公司的少数股东权益比例应为25%，而不是19%。 2 、对联营企业作为少数股东在子公司的净利润中所占的份额，应全部作为少数股东损益，不能按照母公司在该联营企业中的持股比例将部分调整到归属母公司股东的权益和损益。 3 、对于子公司分配给作为少数股东的联营企业的股利，如果该联营企业对该子公司的长期股权投资采用成本法核算的（即分得股利确认投资收益），则该部分投资收益就与合并净利润中的少数股东损益存在重复，母公司在对该联营企业的长期股权投资进行权益法核算时，应作为内部交易予以抵销，即需从其净利润中扣除该部分因从子公司分得股利而确认的投资收益；如果该联营企业对该子公司的长期股权投资采用权益法核算的，则该联营企业收到子公司分配的股利不影响其净资产和净利润，但因为该联营企业的净利润中已经包含了按权益法核算的在该子公司净利润中所享有的份额，与合并报表层面已确认的少数股东损益存在重复情况，所以母公司在对该联营企业进行权益法核算时需从其净利润中扣除该部分对子公司进行权益法核算而确认的投资收益。

提问人：松虚子 时间：2016-12-22 21:44:55
陈老师，对于您解答中所说的第 3 点有一些问题想向您请教： 1 、所说的“母公司在对该联营企业的长期股权投资进行权益法核算时，应作为内部交易予以抵销，即需从其净利润中扣除该部分因从子公司分得股利而确认的投资收益”，这半句话是指在单体报表中进行处理，还是说在合并报表层面进行处理； 2 、这样处理是否意味着需要少确认一部分母公司对联营企业的投资收益，同时按照相同金额少确认一部分长期股权投资； 3 、母公司不在单体或合并报表确认这一部分投资收益，如果联营企业实际作出分配股利的决议，那母公司应收股利科目是否需要体现这一部分金额，如果确认则应收股利的对方科目是什么。

回答人：chenyiwei
1 、单体和合并报表层面均应处理。 2 、是。 3 、母公司仍应体现该项应收股利，对应科目仍为冲减长期股权投资——损益调整。

提问人：松虚子 时间：2016-12-24 20:51:44
非常感谢@chenyiwei老师的回复，但对于冲减“长期股权投资-损益调整”我还是有问题想请教： 1 、如果母公司仍应该体现该项重复的投资收益并相应的冲减“长期股权投资-损益调整”，那么，可能在若干年这样处理的情况下会产生这笔长期股权投资为零的情况（这里指的长期股权投资是“投资成本+损益调整之和”），如：联营企业只是一个持股公司，没有其他的收入和成本等影响净利润的情况。如果发生这种情况，则这样冲减“长期股权投资-损益调整”是否妥当； 2 、在按照权益法确认对联营企业的投资收益和长期股权投资时已经将这笔重复的投资收益冲减了，而如果在确认应收股利时再次冲减一次长期股权投资，那么长期股权投资相当于冲减了两次； 3 、您的回复中指出该部分重复的投资收益应作为内部交易予以抵销，那么是否也存在像其他的内部交易一样会有一个内部交易损益已实现的时候。

回答人：chenyiwei
1 、仍应冲减处理。 2 、该差额将在该联营企业丧失对子公司的重大影响时，或者本企业丧失对该联营企业的重大影响时，予以转回。

提问人：松虚子 时间：2016-12-25 10:09:37
如果是这样的话还有两个问题： 1 、如果长期股权投资减记至零以后又发生了联营企业分配股利，则母公司是否在确认“应收股利”的同时将这部分金额确认“其他非流动负债或其他流动负债（按照当时管理层的意图划分流动负债还是非流动负债）”； 2 、如果联营企业对子公司的持股比例下调（或至不具有重大影响时），是否需要按照相应比例转回部分前期冲减的“长期股权投资-损益调整”。

回答人：chenyiwei
1 、确认投资收益； 2 、是。

提问人：松虚子 时间：2017-01-04 15:36:24
@chenyiwei 这一阵子还是在想这个问题，对于您回复的“长期股权投资减记至零以后又发生了联营企业分配股利，则母公司在确认“应收股利”的同时将这部分金额确认为“投资收益””的处理方法还是没有理解，这样的话该部分投资收益不是又与合并净利润中的少数股东损益存在重复了，这样与我们之前为避免这个问题而采取的措施相违背了吗？不好意思，希望得到您的指点。

回答人：chenyiwei
抱歉，我再考虑一下。

提问人：呼叫帮助 时间：2017-01-23 16:01:13
“母公司在对该联营企业的长期股权投资进行权益法核算时，应作为内部交易予以抵销，即需从其净利润中扣除该部分因从子公司分得股利而确认的投资收益”，这半句话是指在单体报表中进行处理，还是说在合并报表层面进行处理； 陈版，我的理解在合并报表层予以少确认一部分母公司对联营企业的投资收益， 借：投资收益 贷：少数股东权益 可陈版您认为单体和合并报表层面均应处理，我还没有想通，为什么？ 若单体和合并报表层面均应处理，其会计分类分别是什么？

回答人：chenyiwei
这个问题最近的想法比较乱，再考虑了一下，似乎不应抵销这部分联营企业的投资收益和少数股东损益。我再梳理一下看看。

提问人：c2003l 时间：2017-05-27 08:50:43
个人理解，在单体层面上按照联营企业净利润（不扣除从子公司权益法核算确认的投资收益）确认长投及投资收益，合并层面上，为了体现此项投资收益归属少数股东损益，将从子公司权益法核算的投资收益按照再予以扣除 借投资收益 贷长投，不知道是否正确，请陈版斧正

回答人：chenyiwei
考虑之后，认为不应抵销少数股东损益和投资收益。

提问人：c2003l 时间：2017-05-27 19:05:13
谢谢，陈版。还有些不明白，就是如果不抵消少数股东损益和投资收益，是否会存在重复确认的情况，母公司权益法按持股比例全额确认联营企业的投资收益？不扣除联营企业从子公司分来的股利或权益法核算的投资收益？

回答人：chenyiwei
这样总体上的净利润可能会有重复，但少数股东损益和归属母公司股东的损益各自来看并无重复。